---
title: "Sistema de Gestão de Produção Agrícola"
subtitle: "Relatório Executivo de Análise de Desempenho"
author: "Sistema de Análise Agrícola"
date: "`r format(Sys.Date(), '%d de %B de %Y')`"
output:
  html_document:
    toc: true
    toc_float: true
    theme: flatly
    highlight: tango
    css: style.css
  pdf_document:
    toc: true
    number_sections: true
    latex_engine: xelatex
params:
  data_file: "../data/agricultural_data_*.csv"
---

```{r setup, include=FALSE}
knitr::opts_chunk$set(
  echo = FALSE, 
  message = FALSE, 
  warning = FALSE,
  fig.width = 12,
  fig.height = 8
)

# Carregamento das bibliotecas
suppressPackageStartupMessages({
  library(readr)
  library(dplyr)
  library(ggplot2)
  library(lubridate)
  library(scales)
  library(knitr)
  library(DT)
  library(plotly)
})
```

```{r load-data, include=FALSE}
# Função para encontrar o arquivo mais recente
find_latest_csv <- function(pattern = "agricultural_data_") {
  data_dir <- "../data"
  
  if (!dir.exists(data_dir)) {
    return(NULL)
  }
  
  files <- list.files(data_dir, pattern = paste0(pattern, ".*\\.csv"), full.names = TRUE)
  
  if (length(files) == 0) {
    return(NULL)
  }
  
  return(files[which.max(file.mtime(files))])
}

# Carrega dados
csv_file <- find_latest_csv()

if (is.null(csv_file)) {
  stop("❌ Arquivo CSV não encontrado! Execute export_csv.py primeiro.")
}

data <- read_csv(csv_file, show_col_types = FALSE)

# Conversão de datas
data$planting_date <- as.Date(data$planting_date, format = "%Y-%m-%d")
data$harvest_date <- as.Date(data$harvest_date, format = "%Y-%m-%d")
data$created_at <- as.Date(data$created_at, format = "%Y-%m-%d")

# Configuração do tema ggplot
theme_set(theme_minimal() +
  theme(
    plot.title = element_text(size = 14, face = "bold", hjust = 0.5),
    plot.subtitle = element_text(size = 12, hjust = 0.5),
    axis.text = element_text(size = 10),
    axis.title = element_text(size = 11, face = "bold"),
    legend.title = element_text(size = 11, face = "bold"),
    panel.grid.minor = element_blank()
  ))
```

# 🌾 Resumo Executivo

Este relatório apresenta uma análise abrangente da produção agrícola baseada em **`r nrow(data)` registros** de produção coletados entre **`r min(data$created_at, na.rm = TRUE)`** e **`r max(data$created_at, na.rm = TRUE)`**.

## 🎯 Principais Indicadores

```{r kpis, results='asis'}
# Cálculo dos KPIs principais
total_investment <- sum(data$cost_price, na.rm = TRUE)
total_revenue <- sum(data$sale_price, na.rm = TRUE)
total_profit <- total_revenue - total_investment
overall_roi <- ifelse(total_investment > 0, (total_profit / total_investment) * 100, 0)

unique_products <- length(unique(data$product_name))
avg_cycle <- mean(data$growth_period_days[data$growth_period_days > 0], na.rm = TRUE)

cat("
<div style='display: flex; justify-content: space-around; margin: 20px 0;'>
  <div style='text-align: center; padding: 15px; border-radius: 10px; background-color: #e8f5e8;'>
    <h3 style='color: #2e7d32; margin: 0;'>💰 Investimento Total</h3>
    <p style='font-size: 24px; font-weight: bold; margin: 5px 0; color: #1b5e20;'>R$ ", 
    format(total_investment, big.mark = ".", decimal.mark = ",", nsmall = 2), "</p>
  </div>
  
  <div style='text-align: center; padding: 15px; border-radius: 10px; background-color: #e3f2fd;'>
    <h3 style='color: #1976d2; margin: 0;'>💵 Receita Total</h3>
    <p style='font-size: 24px; font-weight: bold; margin: 5px 0; color: #0d47a1;'>R$ ", 
    format(total_revenue, big.mark = ".", decimal.mark = ",", nsmall = 2), "</p>
  </div>
  
  <div style='text-align: center; padding: 15px; border-radius: 10px; background-color: #f3e5f5;'>
    <h3 style='color: #7b1fa2; margin: 0;'>📈 ROI Geral</h3>
    <p style='font-size: 24px; font-weight: bold; margin: 5px 0; color: #4a148c;'>", 
    round(overall_roi, 1), "%</p>
  </div>
  
  <div style='text-align: center; padding: 15px; border-radius: 10px; background-color: #fff3e0;'>
    <h3 style='color: #f57c00; margin: 0;'>🌱 Produtos</h3>
    <p style='font-size: 24px; font-weight: bold; margin: 5px 0; color: #e65100;'>", 
    unique_products, "</p>
  </div>
</div>
")
```

---

# 📊 Análise por Produto

## Top Produtos por ROI

```{r product-roi}
product_analysis <- data %>%
  filter(cost_price > 0, sale_price > 0) %>%
  group_by(product_name) %>%
  summarise(
    quantidade_total = sum(quantity, na.rm = TRUE),
    investimento_total = sum(cost_price, na.rm = TRUE),
    receita_total = sum(sale_price, na.rm = TRUE),
    lucro_total = receita_total - investimento_total,
    roi_percent = (lucro_total / investimento_total) * 100,
    producoes = n(),
    .groups = 'drop'
  ) %>%
  arrange(desc(roi_percent))

# Tabela dos top produtos
top_products <- head(product_analysis, 10)

datatable(
  top_products %>% 
    mutate(
      investimento_total = paste0("R$ ", format(investimento_total, big.mark = ".", nsmall = 2)),
      receita_total = paste0("R$ ", format(receita_total, big.mark = ".", nsmall = 2)),
      lucro_total = paste0("R$ ", format(lucro_total, big.mark = ".", nsmall = 2)),
      roi_percent = paste0(round(roi_percent, 1), "%"),
      quantidade_total = format(quantidade_total, big.mark = ".")
    ) %>%
    select(
      Produto = product_name,
      Quantidade = quantidade_total,
      Investimento = investimento_total,
      Receita = receita_total,
      Lucro = lucro_total,
      ROI = roi_percent,
      `Nº Produções` = producoes
    ),
  options = list(
    pageLength = 10,
    scrollX = TRUE,
    language = list(url = '//cdn.datatables.net/plug-ins/1.10.11/i18n/Portuguese-Brasil.json')
  ),
  caption = "Tabela 1: Ranking de produtos por ROI"
)
```

## Gráfico de ROI por Produto

```{r roi-chart, fig.height=6}
if (nrow(top_products) > 0) {
  p <- ggplot(head(top_products, 8), aes(x = reorder(product_name, roi_percent), y = roi_percent)) +
    geom_col(fill = "#2E8B57", alpha = 0.8) +
    geom_text(aes(label = paste0(round(roi_percent, 1), "%")), 
              hjust = -0.1, size = 3.5, fontface = "bold") +
    coord_flip() +
    labs(
      title = "📈 ROI por Produto - Top 8",
      subtitle = "Retorno sobre Investimento (%)",
      x = "Produto",
      y = "ROI (%)"
    ) +
    scale_y_continuous(labels = percent_format(scale = 1))
  
  print(p)
}
```

---

# 📈 Análise Temporal

## Evolução Mensal de Receitas e Custos

```{r temporal-analysis}
temporal_data <- data %>%
  filter(!is.na(harvest_date), sale_price > 0) %>%
  mutate(year_month = floor_date(harvest_date, "month")) %>%
  group_by(year_month) %>%
  summarise(
    receita_mensal = sum(sale_price, na.rm = TRUE),
    custo_mensal = sum(cost_price, na.rm = TRUE),
    lucro_mensal = receita_mensal - custo_mensal,
    quantidade_mensal = sum(quantity, na.rm = TRUE),
    roi_mensal = ifelse(custo_mensal > 0, (lucro_mensal / custo_mensal) * 100, 0),
    .groups = 'drop'
  ) %>%
  arrange(year_month)

if (nrow(temporal_data) > 0) {
  # Tabela mensal
  datatable(
    temporal_data %>%
      mutate(
        Mês = format(year_month, "%B %Y"),
        `Receita (R$)` = paste0("R$ ", format(receita_mensal, big.mark = ".", nsmall = 2)),
        `Custo (R$)` = paste0("R$ ", format(custo_mensal, big.mark = ".", nsmall = 2)),
        `Lucro (R$)` = paste0("R$ ", format(lucro_mensal, big.mark = ".", nsmall = 2)),
        `ROI (%)` = paste0(round(roi_mensal, 1), "%"),
        Quantidade = format(quantidade_mensal, big.mark = ".")
      ) %>%
      select(Mês, `Receita (R$)`, `Custo (R$)`, `Lucro (R$)`, `ROI (%)`, Quantidade),
    options = list(
      pageLength = 12,
      scrollX = TRUE,
      language = list(url = '//cdn.datatables.net/plug-ins/1.10.11/i18n/Portuguese-Brasil.json')
    ),
    caption = "Tabela 2: Performance mensal"
  )
}
```

```{r temporal-chart, fig.height=6}
if (nrow(temporal_data) > 0) {
  p <- ggplot(temporal_data, aes(x = year_month)) +
    geom_line(aes(y = receita_mensal, color = "Receita"), size = 1.2) +
    geom_line(aes(y = custo_mensal, color = "Custo"), size = 1.2) +
    geom_point(aes(y = receita_mensal, color = "Receita"), size = 2) +
    geom_point(aes(y = custo_mensal, color = "Custo"), size = 2) +
    labs(
      title = "💰 Evolução Temporal de Receita e Custo",
      subtitle = "Valores mensais em R$",
      x = "Mês",
      y = "Valor (R$)",
      color = "Tipo"
    ) +
    scale_color_manual(values = c("Receita" = "#2E8B57", "Custo" = "#DC143C")) +
    scale_y_continuous(labels = label_number(prefix = "R$ ", big.mark = ".")) +
    scale_x_date(date_labels = "%b %Y", date_breaks = "1 month") +
    theme(axis.text.x = element_text(angle = 45, hjust = 1))
  
  print(p)
}
```

---

# ⚡ Análise de Eficiência

## Eficiência de Produção por Produto

```{r efficiency-analysis}
efficiency_data <- data %>%
  filter(cost_price > 0) %>%
  group_by(product_name) %>%
  summarise(
    eficiencia_media = mean(production_efficiency, na.rm = TRUE),
    quantidade_total = sum(quantity, na.rm = TRUE),
    investimento_total = sum(cost_price, na.rm = TRUE),
    roi_medio = mean(roi_percent, na.rm = TRUE),
    .groups = 'drop'
  ) %>%
  arrange(desc(eficiencia_media))

if (nrow(efficiency_data) > 0) {
  datatable(
    efficiency_data %>%
      mutate(
        Produto = product_name,
        `Eficiência` = round(eficiencia_media, 3),
        `Quantidade Total` = format(quantidade_total, big.mark = "."),
        `Investimento (R$)` = paste0("R$ ", format(investimento_total, big.mark = ".", nsmall = 2)),
        `ROI Médio (%)` = paste0(round(roi_medio, 1), "%")
      ) %>%
      select(Produto, `Eficiência`, `Quantidade Total`, `Investimento (R$)`, `ROI Médio (%)`),
    options = list(
      pageLength = 10,
      scrollX = TRUE,
      language = list(url = '//cdn.datatables.net/plug-ins/1.10.11/i18n/Portuguese-Brasil.json')
    ),
    caption = "Tabela 3: Eficiência de produção (unidades por R$ investido)"
  )
}
```

```{r efficiency-chart, fig.height=6}
if (nrow(efficiency_data) > 0) {
  p <- ggplot(head(efficiency_data, 8), aes(x = reorder(product_name, eficiencia_media), y = eficiencia_media)) +
    geom_col(fill = "#4682B4", alpha = 0.8) +
    geom_text(aes(label = round(eficiencia_media, 3)), 
              hjust = -0.1, size = 3.5, fontface = "bold") +
    coord_flip() +
    labs(
      title = "⚡ Eficiência de Produção por Produto",
      subtitle = "Quantidade produzida por R$ investido",
      x = "Produto",
      y = "Eficiência (unidades/R$)"
    )
  
  print(p)
}
```

---

# 🕐 Análise de Ciclo Produtivo

```{r cycle-analysis}
cycle_data <- data %>%
  filter(!is.na(planting_date), !is.na(harvest_date), growth_period_days > 0) %>%
  group_by(product_name) %>%
  summarise(
    ciclo_medio = mean(growth_period_days, na.rm = TRUE),
    ciclo_min = min(growth_period_days, na.rm = TRUE),
    ciclo_max = max(growth_period_days, na.rm = TRUE),
    roi_medio = mean(roi_percent, na.rm = TRUE),
    producoes_com_ciclo = n(),
    .groups = 'drop'
  ) %>%
  arrange(ciclo_medio)

if (nrow(cycle_data) > 0) {
  datatable(
    cycle_data %>%
      mutate(
        Produto = product_name,
        `Ciclo Médio (dias)` = round(ciclo_medio, 1),
        `Ciclo Mín (dias)` = ciclo_min,
        `Ciclo Máx (dias)` = ciclo_max,
        `ROI Médio (%)` = paste0(round(roi_medio, 1), "%"),
        `Nº Ciclos` = producoes_com_ciclo
      ) %>%
      select(Produto, `Ciclo Médio (dias)`, `Ciclo Mín (dias)`, `Ciclo Máx (dias)`, `ROI Médio (%)`, `Nº Ciclos`),
    options = list(
      pageLength = 10,
      scrollX = TRUE,
      language = list(url = '//cdn.datatables.net/plug-ins/1.10.11/i18n/Portuguese-Brasil.json')
    ),
    caption = "Tabela 4: Análise de ciclo produtivo"
  )
  
  # Gráfico de ciclo vs ROI
  p <- ggplot(cycle_data, aes(x = ciclo_medio, y = roi_medio)) +
    geom_point(aes(color = product_name), size = 4, alpha = 0.8) +
    geom_text(aes(label = product_name), vjust = -1, hjust = 0.5, size = 3, fontface = "bold") +
    labs(
      title = "🕐 Ciclo de Produção x ROI",
      subtitle = "Relação entre tempo de cultivo e retorno financeiro",
      x = "Ciclo Médio (dias)",
      y = "ROI Médio (%)"
    ) +
    scale_y_continuous(labels = percent_format(scale = 1)) +
    theme(legend.position = "none")
  
  print(p)
} else {
  cat("**Dados de ciclo produtivo não disponíveis**\n\n")
}
```

---

# 📊 Status das Produções

```{r status-analysis}
status_data <- data %>%
  count(production_status) %>%
  mutate(
    percentage = n / sum(n) * 100,
    status_label = case_when(
      production_status == "PLANTED" ~ "🌱 Plantado",
      production_status == "HARVESTED" ~ "🌾 Colhido", 
      production_status == "SOLD" ~ "💰 Vendido",
      TRUE ~ production_status
    )
  )

datatable(
  status_data %>%
    mutate(
      Status = status_label,
      Quantidade = n,
      `Percentual (%)` = paste0(round(percentage, 1), "%")
    ) %>%
    select(Status, Quantidade, `Percentual (%)`),
  options = list(
    pageLength = 5,
    language = list(url = '//cdn.datatables.net/plug-ins/1.10.11/i18n/Portuguese-Brasil.json')
  ),
  caption = "Tabela 5: Distribuição por status de produção"
)

# Gráfico de pizza
colors <- c("#90EE90", "#FFD700", "#32CD32")

p <- ggplot(status_data, aes(x = "", y = percentage, fill = status_label)) +
  geom_col(width = 1) +
  coord_polar("y", start = 0) +
  geom_text(aes(label = paste0(round(percentage, 1), "%\n(", n, ")")), 
            position = position_stack(vjust = 0.5), size = 4, fontface = "bold") +
  labs(
    title = "📊 Distribuição das Produções por Status",
    fill = "Status"
  ) +
  scale_fill_manual(values = colors) +
  theme(
    axis.text = element_blank(),
    axis.title = element_blank(),
    panel.grid = element_blank()
  )

print(p)
```

---

# 🎯 Recomendações Estratégicas

```{r recommendations, results='asis'}
# Produto mais rentável
best_product <- product_analysis[1, ]
best_month <- if(nrow(temporal_data) > 0) temporal_data[which.max(temporal_data$roi_mensal), ] else NULL
most_efficient <- efficiency_data[1, ]

cat("
## 🌟 Principais Achados

### 💰 Produto Mais Rentável
**", best_product$product_name, "** apresenta o melhor ROI com **", round(best_product$roi_percent, 1), "%** de retorno sobre investimento.

- **Lucro Total:** R$ ", format(best_product$lucro_total, big.mark = ".", nsmall = 2), "
- **Investimento:** R$ ", format(best_product$investimento_total, big.mark = ".", nsmall = 2), "
- **Quantidade Produzida:** ", format(best_product$quantidade_total, big.mark = "."), " unidades
")

if (!is.null(best_month)) {
  cat("
### 📅 Melhor Período
**", format(best_month$year_month, "%B de %Y"), "** foi o mês com melhor performance financeira.

- **ROI do Período:** ", round(best_month$roi_mensal, 1), "%
- **Lucro do Mês:** R$ ", format(best_month$lucro_mensal, big.mark = ".", nsmall = 2), "
- **Receita Total:** R$ ", format(best_month$receita_mensal, big.mark = ".", nsmall = 2), "
")
}

cat("
### ⚡ Produto Mais Eficiente
**", most_efficient$product_name, "** apresenta a melhor eficiência produtiva com **", round(most_efficient$eficiencia_media, 3), "** unidades por real investido.

## 💡 Recomendações de Ação

1. **Foque no produto mais rentável:** Considere expandir a produção de ", best_product$product_name, " devido ao seu alto ROI.

2. **Otimize o timing:** ", ifelse(!is.null(best_month), paste("Planeje mais produções para colheita em", format(best_month$year_month, "%B")), "Analise a sazonalidade para otimizar épocas de plantio e colheita"), ".

3. **Melhore a eficiência:** Estude as práticas utilizadas na produção de ", most_efficient$product_name, " para aplicar em outros produtos.

4. **Monitore ciclos:** ", ifelse(nrow(cycle_data) > 0, 
   paste("Produtos com ciclos mais curtos podem permitir múltiplas colheitas no ano."),
   "Registre datas de plantio e colheita para análises futuras de ciclo produtivo."), "

5. **Diversificação inteligente:** Mantenha um portfólio balanceado, mas priorize produtos com melhor ROI.
")
```

---

# 📋 Resumo dos Dados

```{r summary-stats, results='asis'}
cat("
## 📊 Estatísticas Gerais

- **Total de Registros:** ", nrow(data), "
- **Produtos Únicos:** ", length(unique(data$product_name)), "
- **Período de Análise:** ", as.character(min(data$created_at, na.rm = TRUE)), " a ", as.character(max(data$created_at, na.rm = TRUE)), "
- **Investimento Total:** R$ ", format(total_investment, big.mark = ".", decimal.mark = ",", nsmall = 2), "
- **Receita Total:** R$ ", format(total_revenue, big.mark = ".", decimal.mark = ",", nsmall = 2), "
- **Lucro Total:** R$ ", format(total_profit, big.mark = ".", decimal.mark = ",", nsmall = 2), "
- **ROI Geral:** ", round(overall_roi, 2), "%

## 🎉 Conclusão

Este relatório apresentou uma análise detalhada da produção agrícola, identificando oportunidades de otimização e crescimento. Os dados mostram que há potencial para melhorar a rentabilidade através do foco em produtos de alto ROI e do planejamento estratégico dos ciclos produtivos.

Para manter este sistema atualizado, continue registrando todas as atividades de produção através do sistema CLI e execute regularmente as análises para acompanhar a evolução dos indicadores.

---

*Relatório gerado automaticamente pelo Sistema de Gestão de Produção Agrícola*  
*Data de geração: ", format(Sys.time(), "%d/%m/%Y às %H:%M"), "*
")
```
